【裁判字號】    98,上訴,2198
【裁判日期】    980826
【裁判案由】    毒品危害防制條例
【裁判全文】
臺灣高等法院刑事判決                98年度上訴字第2183號
上  訴  人  臺灣桃園地方法院檢察署檢察官
上  訴  人
即  被  告  甲○○
                    現於台灣台北看守所羈押中
選任辯護人  李祖麟律師
上列上訴人因毒品危害防制條例案件，不服臺灣桃園地方法院98
年度訴緝字第2號、第3號，中華民國98年3月25日第一審判決（
起訴案號：臺灣桃園地方法院檢察署95年度偵緝字第1239號、偵
字第22300號、96年度偵字第800號），提起上訴，本院判決如下
：
    主  文
原判決關於販賣毒品有罪部分及95年10月9日遭查獲販賣毒品無
罪部分均撤銷。
甲○○販賣第一級毒品，處有期徒刑拾伍年貳月。扣案如附表一
編號1之海洛因貳包（含包裝袋）、甲基安非他命伍包（含包裝
袋）均沒收銷毀，扣案分裝湯匙壹支、電子秤壹台、分裝袋參佰
零貳只均沒收。未扣案之0000000000號行動電話壹具（含SIM卡
）沒收，如全部或一部不能沒收時，追徵其價額或以其財產抵償
之。又持有第一級毒品達一定數量，處有期徒刑參年陸月，減為
有期徒刑壹年玖月。扣案如附表一編號2之海洛因拾包（含包裝
袋）、甲基安非他命伍包（含包裝袋）均沒收銷毀。應執行有期
徒刑拾陸年陸月。扣案如附表一編號1、2之海洛因拾貳包（含包
裝袋）、甲基安非他命拾包（含包裝袋）均沒收銷毀，扣案之分
裝湯匙壹支、電子秤壹台、分裝袋參佰零貳只均沒收。未扣案之
0000000000號行動電話壹具（含SIM卡）沒收，如全部或一部不
能沒收時，追徵其價額或以其財產抵償之。
其他上訴駁回。
    事  實
一、甲○○曾於民國87年間因違反毒品危害防制條例案件，經本
    院以87年度訴字第1133號判決判處有期徒刑10月，嗣經上訴
    臺灣高等法院，經臺灣高等法院以88年度上訴字第4384號判
    決撤銷改判處有期徒刑10月，再經上訴至最高法院，經最高
    法院以89年度台上字第3503號裁定駁回上訴，於89年6月15
    日確定在案，並於90年6月12日縮刑期滿執行完畢（不構成
    累犯）。
二、甲○○明知海洛因、甲基安非他命係毒品危害防制條例第2
    條第2項第1款、第2款所規定之第一、二級毒品，依法不得
    販賣、持有，竟基於販賣第一、二級毒品營利之意圖，於95
    年7月26日某時，在桃園縣境內某不詳地點，以不詳之價格
    ，向真實姓名年籍均不詳之人，同時販入如附表一編號1所
    示之第一級毒品海洛因及第二級毒品甲基安非他命後，即在
    其位於桃園縣中壢市○○路1117號5樓及桃園縣中壢市○○○
    街3號2樓等處，以不知情友人陳桂寶所有之行動電話門號
    0000000000號為聯絡工具，俟機出售上揭第一級及第二級毒
    品予不特定人並從中牟利。嗣於95年7月27日下午3時30分許
    未及賣出，即為警在桃園縣中壢市○○路1117號5樓查獲，
    並扣得其所有如附表一編號1所示之物。
三、甲○○明知第一級毒品海洛因及第二級毒品甲基安非他命係
    屬毒品危害防制條例列管之第一、二級毒品，不得持有，於
    95年7月27日前案遭查獲後某日時，在桃園縣境內某不詳地
    點，以不詳之價格，同時向真實姓名年籍均不詳之人，販入
    如附表一編號2所示之第一級毒品海洛因及第二級毒品甲基
    安非他命，嗣於95年10月9日晚間9時許，為警在桃園縣中壢
    市○○街55號查獲，並扣得如附表一編號2所示之物。
四、案經桃園縣政府警察局及中壢分局、大園分局報請臺灣桃園
    地方法院檢察署偵查起訴。
    理  由
壹：證據能力：
一被告甲○○之辯護人於審理時，抗辯證人朱舜耕於司法警察之
  證述，屬被告以外之人於審判外之陳述，為傳聞證據，不具證
  據能力（見98年度訴緝字第2號卷第42頁），經查：
 (一)按被告以外之人於司法警察官或司法警察調查中所為之陳述
   ，除符合刑事訴訟法第159條之2或同法第159條之3等例外規
   定外，應屬傳聞證據，而不得作為證據，此觀刑事訴訟法第
   159條第1項、第159條之2及第159條之3之規定自明。按被告
   以外之人於司法警察調查中所為之陳述，其證據能力有無，
   依刑事訴訟法第159條之2規定，需具備以下之要件：(1)與審
   判中陳述不符、(2)警詢中之陳述具有較可信之特別情況、(3)
   為證明犯罪事實存否所必要者。而所謂警詢中之陳述具有「
   較可信之特別情況」，解釋上係指警詢中陳述之「外部客觀
   情況」值得信用保障者而言，亦即法院應就其陳述當時之原
   因、過程、內容、功能等外在環境加以觀察，以判斷其陳述
   是否出於「真意」、有無違法取供等，其信用性已獲得確定
   保障之特別情況（最高法院97年度台上字第4304號判決意旨
   參照），即陳述在某些特別可信之情況下所為時，虛偽陳述
   之危險性不高，故縱係在審判外之陳述，或未賦予當事人之
   反對詰問權，仍得承認其有證據能力。
 (二)查本件證人朱舜耕於警詢中之證述，固與審判中陳述不符，
   且為證明犯罪事實存否所必要，然而，檢察官並未舉證證明
   其於司法警察調查時所為之陳述，客觀上有何較具可信之特
   別情況，且證人朱舜耕以毒品買受者、施用毒品者身份之指
   證，而依毒品危害防制條例第17條之規定，供出毒品來源而
   破獲者，得減輕其刑，實難謂有可信之特別情況，核與刑事
   訴訟法第159條之2所規定的例外情形亦不相符。此外，證人
   並無刑事訴訟法第159之3所述各款傳聞例外之情形，是證人
   此部分之證述，應無證據能力。
二按偵查犯罪機關依法定程序監聽之錄音，如已踐行調查證據程
  序，依刑事訴訟法第165條之1之規定，本得採為認定犯罪事實
  之基礎。而依據監聽錄音製作之譯文，因僅為偵查犯罪機關單
  方面製作，苟被告或訴訟關係人對其真實性有爭執，法院固應
  依上開規定勘驗該監聽之錄音，踐行調查證據之程序，以確認
  該監聽錄音譯文與錄音內容相符而具真實性，然若被告或訴訟
  關係人對該錄音譯文內容之真實性並無爭執，法院本其職權，
  認無贅行勘驗以確認該錄音譯文真實性之必要，逕依同法第
  165條之規定，踐行法定調查程序後，採為認定被告有罪之基
  礎，核與證據法則尚無違背（最高法院96年度台上字第1168號
  判決意旨參照）。查被告已自承0000000000號行動電話門號確
  其使用（見98年度訴緝字第2號卷第129頁），檢察官復已依法
  核發監聽該支行動電話之通訊監察書（見95年度聲監字第0008
  05號卷第1頁以下），司法警察並依法製作通訊監察譯文（詳
  如附表二所載），而被告及辯護人復不爭執該監聽譯文之證據
  能力及其真實性，是本件有關上開行動電話之監聽譯文內容，
  自有證據能力，併此敘明。
三本件其餘認定事實所引用之本件卷內所有卷證資料（包含人證
  與文書證據、物證等證據），尚無證據證明係公務員違背法定
  程序所取得，是取證過程並無瑕疵，且兩造於準備程序、審判
  期日對法院提示卷證之證據能力均表無異議，而卷內之文書證
  據，亦無刑事訴訟法第159條之4之顯有不可信之情況與不得作
  為證據之情形。本院復審酌該等證據與本案待證事實間復具有
  相當關聯性，以之為本案證據並無不當。綜上，依刑事訴訟法
  第159條至159條之5之規定，本件認定事實所引用之本件卷證
  所有證據（包含人證與文書證據、物證等證據），均有證據能
  力，合先敘明。
貳：實體部分：
一、有罪部分：
(一)事實欄二販賣毒品部分：
1.訊據被告甲○○固供認有於95年7月間使用0000000000號行動
  電話，及有於95年7月26日左右，購入如附表一編號1所示之第
  一、二級毒品，惟矢口否認有何意圖營利而販入上開毒品之犯
  行，辯稱：伊購買毒品僅係為了供己施用，並沒有為了要販賣
  ，因為一次大量購買數量較多、價格較便宜云云。辯護意旨則
  稱：原審以扣案之海洛因數量，認定主觀上有轉售之意圖，惟
  因施用者體質不同、使用之頻率不同，則以本案扣案數量觀之
  ，尚難推論顯逾一人施用之數量，故被告應無營利之意圖；又
  監聽譯文與被告通話之人，並未出庭證明被告確實有販賣交付
  之犯行，充其量僅係未遂；至被告於警詢中否認扣案毒品為其
  所有，後雖坦承，仍有必要查明扣案毒品是否為被告所有云云
  。惟查：
(1)扣案如附表一編號1所示之白色粉末各2包、5包，經分別送法
  務部調查局、刑事警察局鑑定結果，送驗白粉2包均含第一級
  毒品海洛因、送驗之白色粉末5包均含第二級毒品甲基安非他
  命成分等情，有法務部調查局95年8月26日第00000000000號、
  內政部警政署刑事警察局96年11月13日刑鑑字第0960164697號
  鑑定書各1份在卷可稽（見95年度偵字第22300號卷第104頁，
  96年度審訴字第609號卷第52頁）。復有查獲現場照片23張、
  桃園縣政府警察局中壢分局搜索扣押筆錄及扣押物品目錄表、
  扣案物品清單各1份在卷可稽。足證經合法搜索所扣押之毒品
  確係海洛因及甲基安非他命。
(2)被告甲○○於原審審理時供承其在95年7月間使用之行動電話
  門號為0000000000號，且於95年7月27日經警查獲如附表一編
  號1所示之物係其所有，其中扣案之毒品係查獲前一天所購買
  ，當時怕被送觀察、勒戒，因此要陳俊良謊稱是其所有等語（
  見98年訴緝字第3號卷第36頁以下、98年訴緝字第2號第129 頁
  以下）。復有95年7月28日之0000000000號行動電話通信監察
  譯文載明被告向通話對象談及「.... 被抓去，是阿良扛下...
  」等語可稽（見95年度偵字第17178號第65頁），足見扣案之
  毒品確屬被告所有。是辯護意旨主張傳訊查獲時亦在現場之陳
  俊良，以釐清上開毒品究為何人所有之事實，本院認無必要。
(3)按販賣毒品罪，並不以販入後復行賣出，為成立要件，祗須以
  營利為目的，將毒品販入或賣出，有一於此，其犯罪即告成立
  （最高法院67年臺上字第2500號判例參照），從而，上開購入
  之毒品，縱未及賣出，亦無販賣未遂可言。經查：按一般正
  常成人人體負荷程度，每日最高海洛因毒品用量約為60毫克，
  最小致死量為200毫克（即一次施用該量即可能致死），每日
  甲基安非他命用量約為100毫克，最小致死量為1克乙節，有法
  務部調查局93年11月發函予臺灣高等法院之鑑定函文附卷可稽
  （參94年12月司法院編法官辦理刑事案件參考手冊（一）毒品
  危害防制條例部分第296頁，相關文獻來源，英國藥學協會所
  編： Clarke's Isolation and Identification of Drugs，
  Second Edition）。查以前述一般成人正常可承受每日施用海
  洛因60毫克（即0.06公克）、甲基安非他命100毫克（即0.1公
  克）使用劑量計算，則扣案毒品海洛因、甲基安非他命足供被
  告分別施用達約205.5日、299日。衡諸常情，海洛因、甲基安
  非他命類毒品容易受潮，保存不易，時日久遠，或將變質，且
  大量購買，亦須先支付龐大資金，一般人亦無預先購買足供施
  用半年以上之海洛因、甲基安非他命之理，且衡情施用毒品者
  應不致一次持有如此大量之毒品存放，增加為警緝獲之風險。
  此顯與一般施用毒品之人通常僅係小量持有之常情有悖，是被
  告甲○○辯稱販入之毒品是供己施用云云，顯無可採。至被告
  及辯護意旨所稱被告每日施用海洛因、甲基安非他命之次數、
  每次使用量等，並無客觀之證據可佐，且與前述科學驗證之正
  常人體毒品負荷量數據相違，參以被告同時持有海洛因及甲基
  安非他命，理應需要更長之施用期間（即人體理應無法每日負
  荷同時施用海洛因及甲基安非他命每日最大之承受量）。是此
  部分之辯解，尚與事實不符，難以憑採。觀諸被告遭查獲前
  之95年7月24日至27日附表二所示之通訊監察譯文內容，顯見
  該段時間，有相當多人次向被告以電話方式論及交易海洛因或
  甲基安非他命，而被告亦應允之內容。且上開對話內容，來電
  者均非試探性詢問被告有無販賣毒品，而係直接論及購買多少
  數量、何種類之毒品，顯見被告於95年7月26日購入扣案海洛
  因、甲基安非他命之目的，係為販賣予他人，以賺取差價之意
  圖甚明。復依被告於95年7月27日遭查獲經交保後，於翌日之
  95年7月28日6時28分06秒起及7時40分55秒起之通訊監察譯文
  （見95年度聲監字第805號卷第20頁背面），分別為：0000000
  000號持用人（下稱甲）撥打被告0000000000號行動電話，甲
  稱：「喂，小賢，我知道，怎麼搞這麼多？好。」、被告稱：
  「哪一位，我昨天出事我現在不方便，因我15萬元交保，一級
  販賣，貨被衝太多，現在身上沒有貨，晚一點打給你」、0000
  000000號持用人（下稱乙）撥打被告0000000000號行動電話，
  乙稱：「你在家嗎？對啊，你要來嗎？」，被告答稱：「我昨
  天被衝20幾萬的貨，我昨天不是進一兩糖果（按：指甲基安非
  他命），我會經過你哪裡」等語。更足以認定被告買入扣案毒
  品海洛因、甲基安非他命之目的，本欲販賣予他人，然毒品遭
  查扣後，顯已無法提供毒品予來電之買家甚明。
(4)從而，被告販入如附表一編號1所示之毒品，主觀上確有營利
  之意圖，殆無疑義。被告主張傳訊與之通訊對話之人，以證明
  並未實際交易，然被告具販賣毒品之意圖始購入上開毒品，業
  經認定如前，自不因其有無實際交易，而有歧異，況被告空言
  主張傳訊，並未提供實際與之通話究為何人？以釋明其傳訊之
  必要性，本院認有拖延訴訟之情，亦無傳訊之必要，一併說明
  。
2.綜上，被告甲○○販賣第一級毒品海洛因、第二級毒品甲基安
  非他命之犯行，事證明確，犯行堪以認定，應依法論科。
(二)事實欄三之持有毒品部分：
1.上揭持有毒品之事實，業據被告甲○○坦承不諱，並有扣案如
  附表一編號2之海洛因10包及甲基安非他命5包、搜索扣押筆錄
  （見95年度偵字第22300號卷第59至61頁）、扣押物品目錄表
  （同上偵卷第62頁至64頁）、照片（同上偵卷第65頁至74頁）
  等為證，而扣案之海洛因經鑑定均含海洛因成分合計凈重
  18.08公克，甲基安非他命亦經鑑認合計凈重4.4841公克，確
  呈甲基安非他命陽性反應等情明確，有法務部調查局95年10月
  7日第00000000000號、憲兵司令部刑事鑑識中心96年11月8日
  安鑑字第096000 1741號鑑定書各1份在卷可稽（同上偵卷第
  103頁，96年審訴字第609號卷第48頁）。是本案被告持有海洛
  因、甲基安非他命之事證業臻明確，犯行應堪認定。
2.檢察官起訴被告涉有販賣第一級毒品及第二級毒品之犯行，無
  非以扣案如附表一編號2所示之毒品，經送鑑定結果，確為第
  一級毒品海洛因、第二級毒品甲基安非他命，且數量非微，況
  扣案海洛因之純度均甚高，若經稀釋後，顯逾被告一人施用所
  需之份量，另扣案之海洛因均分裝為數包，如扣案之毒品被告
  確實僅供自己施用，何以需分裝為多包之理。再者，被告所持
  用之行動電話門號0000000000號，自95年7月24日起至同年9月
  下旬間，有多通來電，向其詢價購買毒品之內容，且被告亦有
  應允交易之對話內容，有通訊監察譯文在卷可稽，復有扣案之
  帳冊、電子磅秤及大量之分裝袋等物為據。然查：(1)檢察官提
  出之被告甲○○0000000000號行動電話之通訊監察譯文，其通
  訊監察期間為95年7月24日至27日（如附表二所載）、95年8月
  31日至9月3日（見95年度聲監續字第000924號卷）、95年9月
  19日至同年10月16日（見95年度聲監續字第001062號卷）。其
  中95年7月24日至27日，及95年8月31日至9月3日之通訊監察譯
  文，僅得作為上開時間前後是否有意圖販賣而販入之證據，尚
  難據此推論有何本案（95年10月9日遭查獲附表一編號2之毒品
  ）之犯行。而觀諸95年9月19日至同年10月16日（卷內僅有95
  年9月28日當日之譯文）之通訊監察譯文內容，其對話內容並
  未有不特定人向被告購買毒品之事宜。是上開通訊監察譯文，
  尚難資為不利於被告之認定。(2)扣案之筆記本帳冊、電子磅秤
  及大量之分裝袋等物，其中筆記本帳冊，被告否認為販毒帳冊
  ，而檢察官並未具體說明其內容與販毒之關連性為何，自難憑
  其上記載之內容為被告不利之認定。至電子磅秤及大量之分裝
  袋，對於平日有施用毒品之被告而言，持有上開物品以秤重及
  方便分裝攜帶並無違背常理之處，基於「罪疑唯輕」原則，尚
  難執此逕論被告係持以要將毒品分裝賣予他人。(3)況查被告長
  期施用毒品，此有本院前案紀錄可稽，是其辯稱係供己施用，
  並無販賣之意圖等語，尚與常情無違。此外，檢察官並未提出
  積極證據證明被告係於買入前揭毒品時，即如何具有販買之意
  圖，自難僅憑被告持有前揭數量毒品，遽認被告構成販賣第一
  級毒品、第二級毒品罪。至被告空言辯稱毒品源自賭博輸家所
  抵之物，然就如何以毒品抵賭債之事實均無法明確說明，況被
  告經查獲後，於警詢、偵查中均稱係購買而來，且所供情節互
  核相符，足堪認定扣案毒品係被告所購，其嗣後翻異前供，辯
  稱抵賭債云云，顯為脫卸販賣毒品之詞，不足採信，附此敘明
  。
3.綜上，本件事證已臻明確，被告持有前開毒品之犯行，已堪認
  定，應依法論科。
(三)論罪理由部分：
1.按海洛因、甲基安非他命係毒品危害防制條例第2條第2項第1
  款、第2款所規定之第一、二級毒品，不能隨意販賣或持有。
  核被告甲○○事實欄二所為，就意圖營利而同時販入第一、二
  級毒品之犯行，係犯毒品危害防制條例第4條第1項之販賣第一
  級毒品罪、同條例第4條第2項之販賣第二級毒品罪。被告為販
  賣而持有第一、二級毒品之低度行為，均已為販賣之高度行為
  所吸收，不另論罪。被告以一意圖營利而同時販入第一、二級
  毒品之行為，同時觸犯販賣海洛因、甲基安非他命兩罪，係想
  像競合犯，應依刑法第55條之規定，從一重以販賣第一級毒品
  罪處斷。公訴意旨認為數罪，請求分論併罰，容有誤解。又被
  告事實欄三所為，係犯毒品危害防制條例第11 條第1項持有第
  一級毒品罪及同條第2項持有第二級毒品罪。起訴書認被告係
  犯同條例第4條第1項、第2項販賣第一級毒品罪及第二級毒品
  罪，起訴法條容有未洽，惟持有毒品與販賣而持有毒品，基本
  之持有毒品事實相同，本院自得變更起訴法條而審判。其一行
  為同時持有第一級毒品、第二級毒品，係一行為觸犯數罪名，
  為想像競合犯，從一重論以持有第一級毒品罪，又被告持有事
  實欄所載之第一級毒品海洛因重量，已逾行政院於93年1月7日
  依毒品危害防制條例第11條第4項規定發布之標準淨重5公克（
  所謂淨重，指除去包裝後毒品之重量），應依前開法條規定加
  重其刑。至被告於本案95年10月9日經警查獲後，檢察官未就
  查獲本次施用海洛因及甲基安非他命之犯行提起公訴，自不影
  響本院就持有毒品部分之審理；另原審所提檢察官於96年9月
  27日以96年度戒毒偵字第280號為不起訴處分，係指被告95年1
  月21日施用毒品之犯行，尚與本案無涉，一併說明。
2.被告甲○○所犯上開販賣第一級毒品罪及持有第一級毒品罪，
  犯意各別，行為互殊，應予分論併罰。
3.按刑法第59條規定：犯罪之情狀顯可憫恕，認科以最低度刑仍
  嫌過重者，得酌量減輕其刑。立法理由中指出：本條所謂「犯
  罪之情狀可憫恕」，自係指裁判者審酌刑法第57條各款所列事
  項以及其他一切與犯罪有關之情狀之結果，認其犯罪足堪憫恕
  者而言。又最高法院70年度第6次刑事庭會議決議亦表示：刑
  法第59條規定，犯罪之情狀可憫恕者，得酌量減輕其刑，同法
  第57條規定，科刑時應審酌一切情狀，尤應注意該條10款為科
  刑重輕之標準，兩條適用上固有區別，惟所謂「犯罪之情狀」
  與「一切情形」云云，並非有截然不同之領域，於裁判上酌減
  其刑時，應就犯罪一切情狀（包括第57條所列舉之10款事項）
  ，予以全盤考量，審酌其犯罪有無可憫恕之事由（即判例所稱
  有特殊之原因與環境等等，在客觀上足以引起一般同情，以及
  宣告法定低度刑，是否猶嫌過重），以為判斷。故適用第59條
  酌量減輕其刑時，並不排除第57條所列舉10款事由之審酌，惟
  其程度應達於確可憫恕，始可予以酌減。經查，關於被告所犯
  事實欄二之事實，其販賣第一級毒品罪之法定刑為「死刑或無
  期徒刑；處無期徒刑者，得併科新台幣一千萬元以下罰金」，
  惟查本案被告甲○○販入扣案毒品之數量，非數公斤以上之鉅
  量，應係先向藥頭一次購買較多數量之毒品，除供給施用外，
  再伺機將一部份毒品賣予他人，欲從中投機賺取差價，獲利不
  高，而本案被告甲○○販入毒品後，尚未及賣出交貨前，即遭
  查獲，其所生危害及所獲利益，與一般中、小盤商甚至大毒梟
  者動輒數公斤、十幾、數十公斤賺取鉅額利潤相比，惡性顯然
  較輕，倘不問被告販賣毒品之數量及獲利，一律處以法定刑最
  低本刑無期徒刑，無異鼓勵販毒之人，從事大量毒品之販賣，
  顯非毒品危害防制條例遏止毒品氾濫之立法本旨。本院認被告
  犯罪之情狀在客觀上足以引起一般同情，即予宣告法定最低刑
  度無期徒刑，猶嫌過重，是本院就販賣第一級毒品即事實欄二
  之犯行，依刑法第59條規定，酌量減輕其刑。
(四)撤銷改判之理由及科刑：
  原審認被告犯罪事證明確予以論科，固非無見。惟原判決有下
  列未當或未合之處：事實欄二販賣毒品部分，所扣得附表一
  編號1之分裝湯匙1支、電子秤1台及分裝袋302只，均係被告於
  販賣毒品時用以秤重、分裝之物，又未扣案0000000000號手機
  及SIM卡，係被告用以聯繫買賣毒品之工具，均應依毒品危害
  防制條例第19條第1項之規定併予宣告沒收，原審認非依法應
  沒收之物，未宣告沒收，尚有未合（見後述）。事實欄三持
  有毒品部分，公訴意旨認被告涉有販賣毒品之罪嫌，原審逕以
  無積極證據足以證明被告有販賣毒品之犯行，而為被告無罪之
  諭知，卻未變更起訴法條，對業經起訴持有毒品之行為，予以
  論罪科刑（見前述），亦有未合。檢察官上訴意旨，指摘事實
  欄三應論以販賣毒品之罪等語及被告上訴意旨，認原審就事實
  欄二論以販賣毒品，顯有違誤等語，均無理由，但原判決既有
  前揭可議之處，仍應由本院將原判決撤銷改判。爰審酌被告甲
  ○○明知海洛因、甲基安非他命係屬戕害人身心之毒品，竟為
  貪圖不法利益，鋌而走險予以販賣他人施用，危害社會治安及
  國民健康，並斟酌被告販入海洛因、甲基安非他命之數量非多
  ，且尚未販出，與大宗走私或利用幫派組織結構販賣海洛因者
  相較，對社會之危害稍低，又被告亦有施用毒品之事實，有被
  告前案紀錄表可參，佐以被告本案意圖營利而販入毒品之數量
  ，應認被告係在吸毒者彼此互通有無，並賺取其中些微差價，
  對社會造成之危害尚無從與販賣毒品之大盤、中盤相提並論，
  復徵其持有毒品之數量，併參酌其犯罪之動機、目的、手段、
  所得利益，被告否認犯行之犯後態度等一切情狀，爰分別量處
  如主文所示之刑。其中持有第一級毒品海洛因犯行，其行為時
  間係在96年4月24日以前，且被告經原審法院發布通緝之時間
  為97年1月29日，係在中華民國96年罪犯減刑條例施行後通緝
  ，自無該條例第5條不得減刑規定之適用，爰依該條例第2條第
  1項第3款之規定，減其宣告刑二分之一。並定其應執行之刑有
  期徒刑16年6月，以示懲儆。
(五)沒收部分：
  扣案如附表一編號1、2之第一、二級毒品海洛因及甲基安非他
  命，及包裝毒品之包裝袋，因現今採用之鑑驗方式，包裝袋仍
  會殘留微量毒品而無法將之完全析離，從而，本件扣案如附表
  一編號1、2所示之毒品與包裝，均應依毒品危害防制條例第18
  條第1項前段規定，諭知沒收銷燬之。又鑑定時經取樣鑑驗耗
  用之毒品，因已不存在，自無庸宣告沒收，一併敘明。另所扣
  得附表一編號1之分裝湯匙1支、電子秤1台及分裝袋302只，均
  係被告於販賣毒品時用以秤重、分裝之物，未扣案之00000000
  00號行動電話壹具（含SIM卡），亦係被告用以聯繫販賣毒品
  所用之物，均應依毒品危害防制條例第19條第1項規定諭知沒
  收。上開行動電話（含SIM卡）如全部或一部不能沒收時，追
  徵其價額或以其財產抵償之。至事實欄二扣案之吸管3支、安
  非他命吸食器1組，為被告施用毒品所用之物，尚無證據證明
  與販賣毒品有關，自不宣告沒收。另事實欄三扣案之電子秤1
  臺、安非他命吸食器一個、分裝湯匙2支、吸管2支等物，業據
  被告供稱為施用毒品所用之物，尚無證據證明與被告持有毒品
  之關聯性，而新臺幣45900元、筆記本帳冊3本，亦無證據證明
  與被告持有毒品之犯行有何關聯，均不為沒收之宣告。
二、無罪部分：
(一)公訴意旨另以：被告甲○○另基於販賣海洛因以營利之犯意，
  於95年8月底之某不詳時間，在桃園縣中壢市○○○路與榮安
  一街路口，以1萬元之代價，販賣海洛因予朱舜耕，嗣於同年
  11月22日下午2時許，為警於桃園縣中壢市○○路○段138號2樓
  內查獲朱舜耕後，始循線查知上情。因認被告另涉毒品危害防
  制條例第4條第1項之販賣第一級毒品罪嫌。
(二)按認定犯罪事實所憑之證據，雖不以直接證據為限，間接證據
  亦包括在內；然而無論直接或間接證據，其為訴訟上之證明，
  須於通常一般之人均不致有所懷疑，而得確信其為真實之程度
  者，始得據為有罪之認定，倘其證明尚未達到此一程度，而有
  合理之懷疑存在，無從為有罪之確信時，自得為無罪之判決（
  最高法院76年度台上字第4986號判例意旨參照）。次按刑事訴
  訟法第161條已於民國91年2月8日修正公布，其第1項規定：檢
  察官就被告犯罪事實，應負舉證責任，並指出證明之方法。因
  此，檢察官對於起訴之犯罪事實，應負提出證據及說服之實質
  舉證責任。倘其所提出之證據，不足為被告有罪之積極證明，
  或其指出證明之方法，無從說服法院以形成被告有罪之心證，
  基於無罪推定之原則，自應為被告無罪判決之諭知（最高法院
  92年度台上字第128號判例意旨參照）。又按施用毒品者所稱
  其向某人買受毒品之指證，不得作為有罪判決之唯一證據，仍
  須調查其他必要之證據，以察其是否與事實相符。良以毒品買
  受者之指證，依毒品危害防制條例第17條之規定，供出毒品來
  源而破獲者，得減輕其刑，其憑信性於通常一般人已有所懷疑
  ，縱自形式上觀察，並無瑕疵，其真實性仍有待其他必要證據
  加以補強。所謂必要之補強證據，固不以證明販賣毒品犯罪構
  成要件之全部事實為必要，但以與施用者之指證具有相當之關
  聯性，經與施用者之指證綜合判斷，已達於通常一般人均不致
  有所懷疑，而得確信施用者之指證為真實者，始得為有罪之認
  定。為保障被告人權，貫徹無罪推定原則，不能因販賣毒品行
  為之交易期間短暫、交易方法隱密、交易對象單純，致查獲不
  易、搜證困難等原因，而放棄或減低對於犯罪構成要件應予嚴
  格證證據明之堅持，此項基本原則應為法官證據證明力自由判
  斷職權行使之限制（最高法院97年度台上字第1289號判決意旨
  可資參照）。
(三)訊據被告堅決否認有何此部分之犯行，辯稱：伊不認識朱舜耕
  ，更沒有賣毒品給他等語。經查：公訴人認被告涉有此部分之
  犯行，無非以證人朱舜耕於警詢、偵訊中之證述為主要之論據
  。惟證人朱舜耕於警詢中之證述，並無證據能力乙節，已如前
  述，雖其於偵查中指證曾向被告甲○○購買毒品云云，然其於
  原審審理時卻證稱伊並不認識甲○○，伊之所以在警詢中有指
  證係向甲○○購買毒品，然係因伊被警察抓到持有毒品時，警
  員持六張照片，叫伊一定要指證一個人出來，因伊交代不出真
  正毒品來源阿土的真實姓名及年籍，且當時毒癮犯了，所以伊
  就隨便指證一個人，至於當日至內勤檢察官訊問時，伊怕不能
  交保，所以伊就照警詢講的供述等語（見原審卷98年度訴緝2
  第65頁以下）。證人證詞前後歧異，何者可信，已有疑義？至
  檢察官提出之被告甲○○行動電話之通訊監察譯文並未指出有
  何被告與朱舜耕以電話交易毒品之通訊監察譯文，亦難作為認
  定被告犯罪之基礎。從而，本件除證人朱舜耕偵訊中之證述外
  ，並無其他證據予以補強。是以，證人朱舜耕於偵訊中之證述
  ，僅係單一證據，既無其他佐證使本院已達於通常一般人均不
  致有所懷疑，而得確信施用者之指證為真實，則尚難作為不利
  於被告甲○○之認定。
(四)綜上，檢察官提出之證據，除有證人朱舜耕於偵訊中之指證外
  ，並無其他就待證事實具有相當關連性之補強證據，依前開判
  決要旨，尚難執此遽認被告有販賣第一級毒品海洛因罪嫌，此
  外，本院復查無其他積極證據足認被告有何販賣毒品海洛因之
  犯行，不能證明被告犯罪，揆以前揭法條及最高法院見解，應
  為無罪之諭知。
(五)原審本同上見解，以不能證明被告有販賣海洛因給朱舜耕，而
  為被告此部分無罪之諭知，其認事用法，俱無違誤。檢察官上
  訴意旨仍執陳詞，認被告有販賣海洛因之犯行，指摘原判決不
  當，不能認為有理由，應予駁回。
據上論斷，應依刑事訴訟法第368條、第369條第1項前段、第364
條、第300條、第299條第1項前段，毒品危害防制條例第4條第1
項、第2項、第11條第1項、第2項、第4項、第18條第1項前段，
第19條第1項、刑法第11條前段、第55條、第51條第5款、第59條
，中華民國96年罪犯減刑條例第2條第1項第3款、第7條判決如主
文。
本案經檢察官郭啟東到庭執行職務。
中    華    民    國    98    年    8     月    26    日
                  刑事第八庭  審判長法  官  鄭文肅
                                    法  官  蔡光治
                                    法  官  劉嶽承
以上正本證明與原本無異。
如不服本判決，應於收受送達後10日內向本院提出上訴書狀，其
未敘述上訴之理由者並得於提起上訴後10日內向本院補提理由書
（均須按他造當事人之人數附繕本）「切勿逕送上級法院」。
                                    書記官  何仁崴
中    華    民    國    98    年    8     月    26    日
附表一：
┌─┬────────────────────────┬───────┬───────┐
│編│                   扣案物品                     │查獲時間、地點│起訴法條      │
│號│                                                │              │              │
├─┼────────────────────────┼───────┼───────┤
│１│1.第一級毒品海洛因2包（合計淨重12.33公克，純度  │時間：95.7.27 │起訴罪名：毒品│
│  │  44.67%，純質淨重5.51公克）。                  │下午3時30分許 │危害防制條例第│
│事│2.第二級毒品甲基安非他命5包（淨重29.9公克，純度 │              │4條第1項之販賣│
│實│  約95%，純質淨重27.63公克，驗餘淨重29.00公克） │地點: 桃園縣中│第一級毒品、第│
│欄│  。                                            │壢市○○路1117│二級毒品。    │
│二│3.分裝湯匙1支、電子秤1台、分裝袋302只           │號5樓         │              │
│  │                                                │              │              │
│  │                                                │              │              │
│  │                                                │              │              │
│  │                                                │              │              │
│  │                                                │              │              │
├─┼────────────────────────┼───────┼───────┤
│２│1.第一級毒品海洛因10包（合計淨重18.08 公克，純度│時間：95.10.9 │              │
│  │  25.94%，純質淨重4.69公克）                    │下午9時許     │同上          │
│事│2.第二級毒品甲基安非他命5包（淨重4.4841公克，驗 │地點：桃園縣中│              │
│實│  餘淨重4.3386公克）                            │壢市○○街55號│              │
│欄│                                                │（金樺汽車旅館│              │
│三│                                                │101房）       │              │
│  │                                                │              │              │
│  │                                                │              │              │
│  │                                                │              │              │
│  │                                                │              │              │
│  │                                                │              │              │
└─┴────────────────────────┴───────┴───────┘
附表二：
┌────┬─────┬─────┬─────┬──────────────────────┬──────┐
│ 時間   │(時/分/秒)│發話號碼  │受話號碼  │         通話內容及本院對暗語之判斷         │ 卷內位置   │
│（95年）│          │（A）     │（B）     │                                            │(96偵800卷) │
├────┼─────┼─────┼─────┼──────────────────────┼──────┤
│7月24日 │13：18：18│0000000000│0000000000│A ：現金1000元拿糖果（指甲基安非他命）      │P91         │
│        │          │          │          │B ：我現在開樓下的門你在5 樓等，因我有客人在│            │
│        │          │          │          │    家                                      │            │
│        │          │          │          │A：寶哥，可不可以先挪1至2筆過癮一下         │            │
│        │          │          │          │B：我可以賣你1000元                         │            │
│        ├─────┼─────┼─────┼──────────────────────┼──────┤
│        │13：40：58│0000000000│0000000000│B：那位                                     │P91         │
│        │          │          │          │A：我國聲                                   │            │
│        │          │          │          │B：我剛打電話他還沒有睡醒，你是自己要的還是 │            │
│        │          │          │          │   別人                                     │            │
│        │          │          │          │A：我自己要的                               │            │
│        │          │          │          │B ：我先撥4 克，後再補你4 克給你            │            │
│        │          │          │          │A：我不要拿1克，1克拿那麼貴                 │            │
│        │          │          │          │B：錢以1/4照走                              │            │
│        │          │          │          │A：好                                       │            │
│        │          │          │          │B：不然一等就要晚上                         │            │
│        │          │          │          │A：恩                                       │            │
│        ├─────┼─────┼─────┼──────────────────────┼──────┤
│        │13：00：19│0000000000│0000000000│A：喂                                       │P91         │
│        │          │          │          │B：講                                       │            │
│        │          │          │          │A：寶兄拿一張糖果（指甲基安非他命）好不好   │            │
│        │          │          │          │B：好                                       │            │
│        │          │          │          │A：到的時候打給你                           │            │
│        │          │          │          │B：一樣                                     │            │
│        │          │          │          │A：好                                       │            │
│        ├─────┼─────┼─────┼──────────────────────┼──────┤
│        │13：29：59│0000000000│0000000000│A：喂，你好                                 │P92         │
│        │          │          │          │B：喂，福生，你要拿模特兒或帥哥（指海洛因或 │            │
│        │          │          │          │   甲基安非他）                             │            │
│        │          │          │          │A：我要拿41，什麼是模特兒或帥哥我要石頭（   │            │
│        │          │          │          │   指甲基安非他命）如果要話價錢為何         │            │
│        │          │          │          │B：我拿都2萬元以上，如果2萬元人不再就拿2萬5 │            │
│        │          │          │          │   但2萬元的話差一點                        │            │
│        ├─────┼─────┼─────┼──────────────────────┼──────┤
│        │15：03：24│0000000000│0000000000│A：喂，寶哥先給我軟硬（指甲基安非他命及海洛 │P92         │
│        │          │          │          │   因）先給我2毛明天再給你不相信我          │            │
│        │          │          │          │B：要現金                                   │            │
│        │          │          │          │   我要去龍潭再繞到你家                     │            │
│        │          │          │          │A：東西好一點                               │            │
│        │          │          │          │B：我的貨應該沒有問題                       │            │
│        │          │          │          │A：好久沒有這麼過癮                         │            │
│        │          │          │          │B：不用講了                                 │            │
│        ├─────┼─────┼─────┼──────────────────────┼──────┤
│        │15：42：17│0000000000│0000000000│A：喂，你還在家裡                           │P92         │
│        │          │          │          │B：我要出去                                 │            │
│        │          │          │          │   要多少                                   │            │
│        │          │          │          │A：要2500，幫我分2 包東西（指海洛因及甲基安 │            │
│        │          │          │          │   非他命毒品）好一點                       │            │
│        │          │          │          │B：東西還不好嗎                             │            │
│        ├─────┼─────┼─────┼──────────────────────┼──────┤
│        │19：36：39│0000000000│0000000000│A：喂，寶哥                                 │P93         │
│        │          │          │          │B：哪位                                     │            │
│        │          │          │          │A：阿良                                     │            │
│        │          │          │          │B：你的電話沒有顯示小富要拿東西（指毒品甲基 │            │
│        │          │          │          │   安非他命或海洛因）你就拿給他             │            │
│        │          │          │          │A：好，東西放哪邊                           │            │
│        │          │          │          │B：東西放在抽油煙機，等一下還有很多人要拿東 │            │
│        │          │          │          │   西                                       │            │
│        │          │          │          │A：好                                       │            │
│        ├─────┼─────┼─────┼──────────────────────┼──────┤
│        │19：37：44│0000000000│0000000000│A：阿良起床了                               │P93         │
│        │          │          │          │B：你跟阿良交代一下                         │            │
│        │          │          │          │A：你要什麼                                 │            │
│        │          │          │          │B：模特兒（指毒品海洛因）1張                │            │
│        │          │          │          │A：1張                                      │            │
│        │          │          │          │B：對                                       │            │
│        ├─────┼─────┼─────┼──────────────────────┼──────┤
│        │20：25：34│0000000000│0000000000│A：喂                                       │P93         │
│        │          │          │          │B：星哥                                     │            │
│        │          │          │          │A：回家了嗎                                 │            │
│        │          │          │          │B：要回家，但走不開處理事情走不開，你要多少 │            │
│        │          │          │          │A：1個8另1個2（指毒品甲基安非他命及海洛因） │            │
│        │          │          │          │B：好，我處理                               │            │
│        │          │          │          │B：等你到我送下去                           │            │
│        ├─────┼─────┼─────┼──────────────────────┼──────┤
│        │22：15：30│0000000000│0000000000│A：喂，寶哥出門了嗎                         │P94         │
│        │          │          │          │B：我出門約15分鐘回來                       │            │
│        │          │          │          │A：因剛才拿2 張已出貨現在還要2 張           │            │
│        │          │          │          │B：好，等一下來                             │            │
│        ├─────┼─────┼─────┼──────────────────────┼──────┤
│        │23：46：42│0000000000│0000000000│A：喂，安寶，1克多少                        │P94         │
│        │          │          │          │B：我拿1克就3000元                          │            │
│        │          │          │          │A：你拿41多少                               │            │
│        │          │          │          │B：我拿23000，1課是不是3000元               │            │
│        │          │          │          │A：好，等一下過去拿，留1克給我              │            │
│        │          │          │          │B：我這邊剩1克多                            │            │
├────┼─────┼─────┼─────┼──────────────────────┼──────┤
│7月25日 │14：41：38│0000000000│0000000000│A：兄弟，我黑哥，硬的（指安非他命）41多少   │P95         │
│        │          │          │          │B：我拿1 兩9 萬元，我出2 萬5000元           │            │
├────┼─────┼─────┼─────┼──────────────────────┼──────┤
│7月26日 │00：35：58│0000000000│0000000000│A：喂，安寶過半小時過去拿1 克（指甲基安非他 │P51         │
│        │          │          │          │    命）4千喔                               │            │
│        │          │          │          │B：對啦                                     │            │
│        ├─────┼─────┼─────┼──────────────────────┼──────┤
│        │02：32：54│0000000000│0000000000│A：喂                                       │P51         │
│        │          │          │          │B：阿立哥                                   │            │
│        │          │          │          │A：方便寄貨（指毒品）嗎                     │            │
│        │          │          │          │B：現不方便要到明天早上寄下午會到嗎         │            │
│        │          │          │          │A：你去郵局寄很快就會到                     │            │
│        │          │          │          │B：好，要男女配嗎（指甲基安非他命、海洛因） │            │
│        │          │          │          │A：我匯1萬1千對嗎                           │            │
│        │          │          │          │B：對                                       │            │
│        ├─────┼─────┼─────┼──────────────────────┼──────┤
│        │02：36：47│0000000000│0000000000│B：阿立哥                                   │P51         │
│        │          │          │          │A：錢我匯過去了                             │            │
│        │          │          │          │B：明天早上我寄過去                         │            │
│        │          │          │          │A：好                                       │            │
│        ├─────┼─────┼─────┼──────────────────────┼──────┤
│        │14：33：59│0000000000│0000000000│A：喂，寶你在家嗎                           │P52         │
│        │          │          │          │B：我不在家約40分鐘回家                     │            │
│        │          │          │          │   我要去龍潭                               │            │
│        │          │          │          │A：你要來龍潭，那順便帶東西（毒品）過來給我 │            │
│        │          │          │          │B：2500元好嗎                               │            │
│        │          │          │          │A：好                                       │            │
│        │          │          │          │B：到了打給你                               │            │
├────┼─────┼─────┼─────┼──────────────────────┼──────┤
│7月27日 │01：30：31│0000000000│0000000000│A：安寶哥我臭忠                             │P52         │
│        │          │          │          │B：我人在外面                               │            │
│        │          │          │          │A：我要拿東西                               │            │
│        │          │          │          │B：男的女的                                 │            │
│        │          │          │          │A：女的（指海洛因）5000元                   │            │
│        │          │          │          │B：好你過來我會交代弟弟                     │            │
│        ├─────┼─────┼─────┼──────────────────────┼──────┤
│        │03：59：35│0000000000│0000000000│A：有空嗎                                   │P53         │
│        │          │          │          │B：我要去龍潭                               │            │
│        │          │          │          │   你要什麼                                 │            │
│        │          │          │          │A ：我要水蜜桃（指海洛因）4 分之1 ，男的2 張│            │
│        │          │          │          │   （指甲基安非他命2000元）                 │            │
│        │          │          │          │B：好我送過去                               │            │
│        ├─────┼─────┼─────┼──────────────────────┼──────┤
│        │04：31：01│0000000000│0000000000│A：我到了                                   │P53         │
│        │          │          │          │B：好                                       │            │
│        ├─────┼─────┼─────┼──────────────────────┼──────┤
│        │14：18：31│0000000000│0000000000│A：喂，安寶你現在拿1克多少錢                │P53         │
│        │          │          │          │B：我拿半兩45000                            │            │
│        │          │          │          │A：那你1克要賣我2500元                      │            │
│        │          │          │          │B：好                                       │            │
│        │          │          │          │A：我要2克                                  │            │
│        │          │          │          │B：你到我家樓下等                           │            │
├────┴─────┴─────┴─────┴──────────────────────┴──────┤
│關於實務上毒品交易暗語之說明（屬於職務上已知之事項）：                                                  │
│一、海洛因之暗語：女的、軟的、模特兒、水蜜桃。                                                          │
│二、甲基安非他命之暗語：男的、硬的、糖果、帥哥、石頭。                                                  │
└────────────────────────────────────────────────────┘
附錄：本案論罪科刑法條
毒品危害防制條例第4條
製造、運輸、販賣第一級毒品者，處死刑或無期徒刑；處無期徒
刑者，得併科新臺幣 2 千萬元以下罰金。
製造、運輸、販賣第二級毒品者，處無期徒刑或 7 年以上有期徒
刑，得併科新臺幣 1 千萬元以下罰金。
製造、運輸、販賣第三級毒品者，處 5 年以上有期徒刑，得併科
新臺幣 7百萬元以下罰金。
製造、運輸、販賣第四級毒品者，處 3 年以上 10 年以下有期徒
刑，得併科新臺幣 3 百萬元以下罰金。
製造、運輸、販賣專供製造或施用毒品之器具者，處 1 年以上 7
年以下有期徒刑，得併科新臺幣 1 百萬元以下罰金。
前五項之未遂犯罰之。
毒品危害防制條例第11條
持有第一級毒品者，處 3 年以下有期徒刑、拘役或新臺幣 5 萬
元以下罰金。
持有第二級毒品者，處 2 年以下有期徒刑、拘役或新臺幣 3 萬
元以下罰金。
持有第一級毒品純質淨重十公克以上者，處 1 年以上 7 年以下
有期徒刑，得併科新臺幣 1 百萬元以下罰金。
持有第二級毒品純質淨重二十公克以上者，處 6 月以上 5 年以
下有期徒刑，得併科新臺幣 70 萬元以下罰金。
持有第三級毒品純質淨重二十公克以上者，處 3 年以下有期徒刑
，得併科新臺幣 30 萬元以下罰金。
持有第四級毒品純質淨重二十公克以上者，處 1 年以下有期徒刑
，得併科新臺幣 10 萬元以下罰金。
持有專供製造或施用第一級、第二級毒品之器具者，處 1 年以下
有期徒刑、拘役或新臺幣 1 萬元以下罰金。


司法院資訊處製作；財團法人民間司法改革基金會備份。
